臺灣高雄地方法院民事判決　　　　　　　 93年度訴字第291號
原　　　告　九同農產有限公司
法定代理人　丙○○
訴訟代理人　丁○○
被　　　告　日商日本郵船股份有限公司
法定代理人　甲○○○
訴訟代理人　蔡東賢律師
　　　　 　 吳文淑律師
　　　　　　馮基源律師
右當事人間損害賠償事件，本院於民國94年3月17日言詞辯論終結
，判決如左：
    主  文
原告之訴及假執行之聲請均駁回。
訴訟費用由原告負擔。
    事實及理由
壹、程序方面：
一、按訴狀送達後，原告不得將原訴變更或追加他訴，但被告同
    意，或請求之基礎事實同一者，不在此限，此為民事訴訟法
    第255 條第1 項第1 款、第2 款所明定。本件原告起訴時係
    以日商日本郵船股份有限公司台北分公司為被告，嗣於起訴
    狀繕本送達後，變更被告為日本郵船股份有限公司，經該公
    司及其台北分公司同意，於法核無不合。又原告起訴時係主
    張被告於運送過程中疏未注意維持貨櫃內溫度，致其托運之
    貨物受損，而以兩造間之運送契約為其請求依據，嗣於本件
    審理中，追加併依載貨證券之法律關係請求，而其所據之事
    實與上述基礎事實同一，依首揭規定，應予准許。
二、次以，被告日本郵船股份有限公司於我國境內指定之非訟及
    訴訟代理人原為奧谷俊介，嗣於本件訴訟中變更為甲○○○
    ，並經其具狀聲明承受訴訟（第163 頁），於法亦無不合，
    應予准許。
貳、實體方面：
一、原告主張：伊與被告於92年3 月間簽立貨物運送契約，嗣伊
    於同年5 月28日委由美國當地供應商將3 只40呎冷凍貨櫃之
    青花菜交付被告，經被告於翌日收受，雙方約定由被告自美
    國加州奧克蘭市起運至我國高雄市卸載，運送過程中，被告
    應將上開貨物維持在32℉（即0 ℃），被告並開立清潔載貨
    證券予伊之供應商，轉由伊收執。詎被告於運送期間，疏未
    注意將其中1 只冷棟貨櫃（以下簡稱系爭貨櫃）內之溫度控
    制在32℉，致該只貨櫃於同年6 月11日運抵高雄港開櫃檢疫
    時，發現其內多數青花菜已有變黃之情形，伊因而受有新台
    幣（下同）53萬5,933 元之損失，被告應負賠償責任。爰依
    載貨證券及運送契約之法律關係，提起本訴，並聲明：(1)被
    告應給付原告53萬5,933 元，及自起訴狀繕本送達翌日起至
    清償日止，按年息5%計算之利息。(2)原告願供擔保請准宣告
    假執行。
二、被告則以：依系爭貨櫃溫度系統溫度紀錄圖（Partlow
    chart）之 紀錄，貨櫃內整體溫度於運送過程中並無上升，
    且該貨櫃還櫃後經予檢驗，其冷凍功能仍屬正常，是本件青
    花菜變黃，應係貨物本身之問題，伊並無過失，而得依海商
    法第69條第14、15、17款之規定免責等語，資為抗辯。並聲
    明：(1)原告之訴及假執行之聲請均駁回。(2)如受不利判決，
    願供擔保請准宣告假執行。
三、兩造不爭之事實：
（一）原告與被告於92年3月間簽立貨物運送契約。
（二）原告於92年5 月28日委由美國當地供應商將3 只40呎冷凍
      貨櫃之青花菜交付被告，經被告於翌日收受。雙方約定由
      被告自美國加州奧克蘭市起運至我國高雄市卸載，運送過
      程中，被告應將上開貨物維持在32℉（即0 ℃）。
（三）被告就上開3 只貨櫃開立清潔載貨證券予原告之供應商，
      轉由原告收執。
（四）前開3 只貨櫃於92年6 月11日運抵高雄港，於開櫃檢疫時
      ，系爭貨櫃內出現青花菜變黃之情形。
（五）兩造於92年6 月12日會同中華海事檢定社股份有限公司人
      員乙○○至高雄縣路竹鄉啟照冷凍廠檢驗系爭貨櫃及其內
      青花菜。
四、本件兩造之爭點經協議簡化為：被告於運送過程中就系爭貨
    櫃溫度之維持有無過失？被告得否主張海商法第69條第14、
    15、17款之免責事由？
五、按海上貨物運送人之過失，世界各國之立法，概採推定之過
    失責任主義，即關於運送人之責任，只須運送物有喪失、毀
    損或遲到情事，經託運人或受貨人證明屬實，即推定運送人
    就貨損有過失責任，除非運送人舉證證明已盡海商法第62條
    、63條之注意義務，且有海商法第69條各款規定之免責事由
    存在，否則運送人即應就貨損負賠償責任。經查：
（一）按運送人於發航前及發航時，對於下列事項，應為必要之
      注意及措置：一、使船舶有安全航行之能力。二、配置船
      舶相當船員、設備及供應。三、使貨艙、冷藏室及其他供
      載運貨物部分適合於受載、運送與保存；而運送人對於承
      運貨物之裝載、卸載、搬移、堆存、保管、運送及看守，
      應為必要之注意及處置，此為海商法第62、63條所明定。
      本件被告所提供用以載運系爭貨櫃之NYK 輪自美國奧克蘭
      市發航後，已依時安全抵達卸貨港我國高雄港，且途中並
      無發生船艙進水、迷航或機件故障之情形，亦未因該船舶
      所配置之船員、設備或供應有所缺失而發生其他事故；又
      系爭貨櫃之外觀完好，並無翻覆、破損或腐蝕等跡徵，且
      於交付原告裝載前，其冷凍功能係屬正常，此觀諸中華海
      事檢定社股份有限公司製作之檢驗報告（下簡檢驗報告）
      及被告提出之檢查清單至明（第14 -18、87頁），足見被
      告供以運送系爭貨櫃之船舶確具安全航行之能力，並配置
      相當之船員、設備，系爭貨櫃亦適合於受載、運送及保存
      ，且被告就系爭貨櫃之堆存、搬移及保管亦已為必要之注
      意及處置。
（二）其次，被告抗辯伊於運送過程中依約將系爭貨櫃之溫度維
      持在32℉乙節，業據援引上開檢驗報告之記載為證。而核
      閱該檢驗報告第2 頁倒數第2 段（第15頁）記載「依據船
      方提供之系爭貨櫃之溫度紀錄圖（Partlow chart）得 知
      ，該貨櫃自2003年5 月29日至6 月12日持續紀錄其溫度，
      該期間溫度大致維持在-0.5℃」（According to the
      carrying container's Partlow chart, which was pro-
      vided by the ship's agent later, we noted the run-
      ning temperature of the container was recorded
      from May 29 to June 12,2003 and generally main-
      tained at -0.5℃ throughout whole period of tran-
      sit）。 又證人即該檢驗報告製作者乙○○到庭結證稱：
      「Partlow chart 一般是船公司在貨櫃運達時就收起來統
      一存放，本件是我後來通知船公司補給我；（問：Part-
      low chart 有無變造的可能？）我看過的幾乎沒有變造的
      情況，本件也沒有；Partlow chart 所記載的是貨櫃系統
      chart 應看得出來」等語明確（第80-81 頁）。佐以，系
      爭貨櫃於還櫃後經檢查結果，其冷凍功能猶屬正常，亦有
      被告庭呈之冷凍貨櫃循環檢查紀錄表在卷可稽（第86頁）
      ，足見該貨櫃於運送過程中應具備提供特定低溫之適能；
      原告雖稱其於6 月12日即已還櫃，而被告提出之該檢查紀
      錄表係6 月18日才製作，不足證明系爭貨櫃於運抵高雄港
      時冷凍功能正常等語，然原告既不否認該檢查紀錄表為真
      ，即應就該貨櫃於其歸還後5 、6 日期間，曾私下修繕、
      變更卸載時狀態之事實負舉證責任，然其並未能舉證證明
      ，所言自不足採。據上，堪認被告於本件運送過程中，確
      實將系爭貨櫃溫度保持在32℉上下，而無違反兩造約定或
      未盡保管注意之情事。
（三）至原告主張：依伊放置於貨物上方之溫度紀錄器（tem-
      perature recorder）顯 示，系爭貨櫃自92年5 月28日至
      5 月31日，溫度雖維持在35℉，然自6 月1 日起至6月8日
      ，貨櫃內溫度卻異常升高至50℉（相當於10℃），6 月9
      日後則因溫度紀錄器部分毀損而無法得知等語，並援引檢
      驗報告第2 頁末段及第3 頁首段之記載為據。而上開檢驗
      報告固載有原告所述前揭內容，惟該溫度紀錄器係以指針
      直接於圓盤上紀錄，自92年6 月9 日後即無紀錄可提供各
      節，此據檢驗報告記載明確，並經證人乙○○證述屬實。
      而原告既自承該溫度紀錄器無末段運送期間之資料係因毀
      損之故，則以該溫度紀錄器嗣後出現故障之情況下，其先
      前紀錄之溫度變化情形是否正確，已堪質疑。參以，證人
      乙○○另證稱：「溫度上升可能有3 種歸類，第1種 是貨
      櫃的溫度系統出問題，第2 種是裡面的貨物裝載情況有阻
      礙到通風的通路，第3 種是貨物本身的問題，如成長過程
      受到焚風或藥害影響或採收後預冷過程出問題；本件以
      Partlow chart 來看，第1 種情形可以排除；本件我看到
      的堆存狀況是沒有問題的，因為高度沒有超過上面的紅線
      ，寬度也有留空間讓空氣對留；溫度紀錄器放在貨物上方
      ，貨物所感受到的溫度與溫度紀錄器所載相符，並不意外
      ，但Partlow chart 所記載貨櫃設定溫度仍然正常，貨物
      本身所散發的溫度與貨櫃設定送進去的溫度是不同的兩回
      事」等語（第81、83頁），是以，尚難因該置於貨物上方
      之溫度紀錄器顯示有溫度升高之情況，遽認被告未就整體
      貨櫃供應合於約定之冷溫。
（四）原告又稱：雙方會同檢驗當時，開櫃時系爭貨櫃之實測溫
      度為13.4-15.8 ℃，相當於56.12-60.44 ℉，該實測結果
      與溫度紀錄器顯示之溫度很接近，但與Partlow chart 顯
      示之溫度相差很遠，足見溫度紀錄器所載溫度較符合真實
      等語。惟兩造與證人乙○○會同檢驗系爭貨櫃時，該貨櫃
      之冷凍系統已停止運作，此觀諸檢驗報告第2 頁倒數第3
      段末句記載「冷凍系統在檢驗時是停止運作的」（The
      refer unit stopped working at time of survey）等詞
      至明；且原告所稱上開實測溫度係青花菜心部之溫度，而
      非貨櫃內溫度，此由檢驗報告第3 頁第3 段第2-3 行所載
      「青花菜心部溫度經施測結果發現在13.4-15.8 ℃」（
      The pulp temperature of the broccoli was taken and
      found to be +13.4 ℃to +15.8℃at time of survey）
      可知。乃會驗當時系爭貨櫃之冷凍系統既停止運作，則貨
      櫃內溫度升高係屬自然之理，無從據之反推航程中該貨櫃
      內之溫度未保持在32℉。何況上述溫度紀錄器本即放置於
      貨物上方，已如前述，則其顯示之溫度與會驗時青花菜內
      部測得之溫度相近，並不違常，惟無從據此認定該溫度紀
      錄器呈現之溫度，即係系爭貨櫃運送中之實際溫度。是以
      ，原告本段所陳亦不足據為有利於其之判斷。
（五）再者，按因下列事由所發生之毀損或滅失，運送人或船舶
      所有人不負賠償責任.. 十 七、其他非因運送人或船舶所
      有人本人之故意或過失及非因其代理人、受僱人之過失所
      致者，海商法第69條第17款定有明文。而本件運送係採
      CY/CY 制乙節，為兩造所不爭執。亦即係由運送人依託運
      人之要求提供冷凍貨櫃後，由託運人自行將貨物裝入貨櫃
      中，裝畢後貨櫃即上封箴，再將已封妥之貨櫃拖回港口交
      運送人運送。因此在CY/CY 運送方式下，貨櫃內所裝置之
      貨物狀況及堆存、裝填方式，運送人於運送前、中或後均
      無從知悉、介入，故於冷凍貨櫃之情形，苟運送人已將貨
      櫃維持於約定之溫度，即令貨櫃內貨物有毀損或滅失，亦
      難認係運送人或其代理人、受僱人之故意或過失所致。乃
      系爭貨櫃內之溫度於運送過程中確均維持在-0.5℃之低溫
      ，而合於兩造約明之設定溫度，已如前述，則該貨櫃內裝
      載之青花菜固發生變黃、腐壞之情形，亦無從認係被告或
      其代理人、受僱人之故意或過失所肇致。職是，堪認被告
      就本件運送確有海商法第69條第17款之免責事由存在。又
      被告依上開條款已足免除賠償責任，則本院就其辯稱其另
      構成同條第14、15款之免責事由即毋庸再予審究。
六、綜上所述，被告於本件運送過程中，確將系爭貨櫃之溫度維
    持於兩造約定之32℉，而無過失可言，該貨櫃內裝載之青花
    菜變黃、腐敗並非被告或其代理人、受僱人之故意或過失所
    致，依海商法第69條第17款之規定，被告自得免其賠償責任
    。從而，原告依載貨證券及運送契約之法律關係，請求被告
    給付53萬5,933 元及自起訴狀繕本送達翌日起至清償日止，
    按年息百分之五計算之利息，洵屬無據，應予駁回。又其訴
    既經駁回，其假執行之聲請即失所依附，應一併駁回。
七、兩造其餘攻擊防禦方法，無礙本件勝負之判斷，爰不一一論
    敘，附此敘明。
八、結論：原告之訴為無理由，依民事訴訟法第七十八條，判決
    如主文。
中　　華　　民　　國　　94　　年　　4 　　月　　7 　　日
                    民事第一庭  法　官　甯  馨
正本係照原本作成。
如不服本判決，應於送達後20日內，向本院提出上訴狀並表明上
訴理由，如於本判決宣示後送達前提起上訴者，應於判決送達後
10日內補提上訴理由書（須附繕本）。
中　　華　　民　　國　　94　　年　　4 　　月　　7 　　日
                                書記官　林麗文
